臺灣彰化地方法院刑事判決             100年度訴字第1097號
公  訴  人  臺灣彰化地方法院檢察署檢察官
被      告  梁淑菁
上列被告因毒品危害防制條例案件，經檢察官提起公訴（100年
度撤緩毒偵字第47號），被告於本院準備程序中自白犯罪，本院
認有刑事訴訟法第273 條之1 第1 項之情形，合議裁定由受命法
官獨任進行簡式審判程序，茲審理判決如下：
    主  文
梁淑菁施用第一級毒品，累犯，處有期徒刑捌月。
    事  實
一、梁淑菁前於民國（下同）92年間，因施用毒品案件，經本院
    以92年度毒聲字第62號裁定送觀察、勒戒後，認有繼續施用
    毒品傾向，再經本院以92年度毒聲字第855 號裁定，送強制
    戒治1 年，嗣經本院以92年度毒聲字第2324號裁定停止戒治
    ，於92年11月27日停止處分釋放出所，所餘戒治期間付保護
    管束，於93年4 月19日保護管束期滿未經撤銷停止戒治視為
    執行完畢，並由臺灣彰化地方法院檢察署檢察官以93年度戒
    毒偵字第161 、162 號為不起訴處分確定；又於前開強制戒
    治執行完畢釋放後5 年內之94年間，因連續施用第一、二級
    毒品案件，經本院以93年度訴字第1740號判決，判處有期徒
    刑10月、6 月，應執行有期徒刑1 年3 月確定（第一案）；
    又因竊盜案件，經本院以94年度易字第518 號判決，判處有
    期徒刑3 月，如易科罰金，以銀元3 百元折算1 日確定（第
    二案）；再因連續施用第一、二級毒品案件，經臺灣高等法
    院臺中分院以95年度上訴字第1016號判決，判處有期徒刑1
    年1 月、9 月，應執行有期徒刑1 年7 月確定（第三案）；
    嗣因中華民國96年罪犯減刑條例公佈施行，經臺灣高等法院
    臺中分院以96年度聲減字第1769號裁定，就第一案各罪及第
    二案減刑為有期徒刑5 月、3 月、1 月15日，並定應執行刑
    為有期徒刑8 月15日確定，同時就第三案各罪減刑為有期徒
    刑6 月15日、4 月15日，並定應執行刑為有期徒刑9 月15日
    確定，上開二應執行刑嗣經接續執行，於97年3 月28日縮短
    刑期假釋出監付保護管束，並於97年4 月14日保護管束期滿
    未經撤銷假釋視為執行完畢。詎其仍不知悔改，復基於施用
    第一級毒品海洛因之犯意，於99年1 月10日晚上9 時許，在
    其位於彰化縣鹿港鎮○○里○○路○ 段392 號住處內，以將
    海洛因摻入香菸點燃吸食之方式，施用第一級毒品海洛因1
    次。嗣於99年1 月13日下午5 時20分許，為警持搜索票在其
    上開住處查獲，經徵其同意採集尿液送驗後，結果呈可待因
    及嗎啡陽性反應，始查悉上情。
二、案經彰化縣警察局鹿港分局報請臺灣彰化地方法院檢察署檢
    察官偵查起訴。
    理  由
一、按除被告所犯為死刑、無期徒刑、最輕本刑為3 年以上有期
    徒刑之罪或高等法院管轄第一審案件者外，於刑事訴訟法第
    273 條第1 項程序進行中，被告先就被訴事實為有罪之陳述
    時，審判長得告知被告簡式審判程序之旨，並聽取當事人、
    代理人、辯護人及輔佐人之意見後，裁定進行簡式審判程序
    ；除簡式審判程序、簡易程序及第376 條第1 款、第2 款所
    列之罪之案件外，第一審應行合議審判，刑事訴訟法第273
    條之1第1項、第284 條之1 分別定有明文。本件被告梁淑菁
    所犯係死刑、無期徒刑、最輕本刑為3 年以上有期徒刑或高
    等法院管轄第一審案件以外之罪，並於本院行準備程序時就
    被訴事實為有罪之陳述，本院合議庭依前揭規定，經評議結
    果，裁定改由受命法官獨任行簡式審判程序，先予敘明。
二、上揭事實，業據被告梁淑菁於警詢、偵訊及本院審理時均坦
    承不諱，且其於99年1 月13日為警查獲時所採取之尿液，經
    送鑑驗結果，確呈可待因及嗎啡陽性反應，此有尿液採集同
    意書、彰化縣警察局鹿港分局委託檢驗尿液代號與真實姓名
    對照表、詮昕科技股份有限公司100 年1 月21日報告編號00
    00 0000 號濫用藥物尿液檢驗報告各1 紙附卷可稽，應認被
    告之自白確與事實相符，堪以採信。
三、按依毒品危害防制條例所為關於聲請觀察、勒戒或強制戒治
    之裁定，涉及拘束人身自由之保安處分，係有關實體事項而
    與實體判決具同等效力，於確定後，得以其違背法令為由，
    提起非常上訴。又施用第一、二級毒品為犯罪行為，毒品危
    害防制條例第10條定有處罰明文。故施用第一、二級毒品者
    ，依前揭規定本應科以刑罰，惟基於刑事政策，對合於一定
    條件之施用者，則依同條例第20條、第23條之規定，施以觀
    察、勒戒或強制戒治之保安處分。再毒品危害防制條例於民
    國92年7 月9 日修正公布，自93年1 月9 日施行，刪除二犯
    及三犯之規定，一改修法前繁雜之處遇程序，並認施用毒品
    者係屬病患性犯人，以觀察、勒戒戒除其身癮，並以強制戒
    治去除其心癮。其中第20條、第23條將施用毒品之刑事處遇
    程序，區分為「初犯」及「五年內再犯」、「五年後再犯」
    。依其立法理由之說明：「初犯」，經觀察、勒戒或強制戒
    治後，應為不起訴處分或不付審理之裁定；經觀察、勒戒或
    強制戒治執行完畢釋放後，「五年內再犯」者，因其再犯率
    甚高，原實施之觀察、勒戒及強制戒治既已無法收其實效，
    爰依法追訴或裁定交付審理。至觀察、勒戒或強制戒治執行
    完畢釋放後，「五年後再犯」者，前所實施之觀察、勒戒或
    強制戒治已足以遮斷其施用毒品之毒癮，為期自新及協助其
    斷除毒癮，仍適用「初犯」規定，先經觀察、勒戒或強制戒
    治之程序。從而依該次修正後之規定，僅限於「初犯」及「
    五年後再犯」二種情形，始應先經觀察、勒戒或強制戒治之
    程序。倘被告前於五年內已再犯，縱其第三次（或第三次以
    上）再度施用毒品之時間，在初犯或前次再犯經觀察、勒戒
    或強制戒治執行完畢釋放五年以後，已不合於「五年後再犯
    」之規定，且因前已於「五年內再犯」，顯見其再犯率甚高
    ，原實施觀察、勒戒或強制戒治，已無法收其實效，即應依
    該條例第10條處罰，不因其再犯之處遇僅受觀察、勒戒之執
    行，未經起訴處罰而有異（參照最高法院97年度第5 次刑事
    庭會議決議及97年度臺非字第406 號判決）。查本件被告梁
    淑菁前於92年間，因施用毒品案件，經本院以92年度毒聲字
    第62 號 裁定送觀察、勒戒後，認有繼續施用毒品傾向，再
    經本院以92年度毒聲字第855 號裁定，送強制戒治1 年，嗣
    經本院以92年度毒聲字第2324號裁定停止戒治，於92年11月
    27日停止處分釋放出所，所餘戒治期間付保護管束，於93年
    4 月19日保護管束期滿未經撤銷停止戒治視為執行完畢，並
    由臺灣彰化地方法院檢察署檢察官以93年度戒毒偵字第161
    、162 號為不起訴處分確定；又於前開強制戒治執行完畢釋
    放後5 年內之94年間，因連續施用第一、二級毒品案件，經
    本院以93 年 度訴字第1740號判決，判處有期徒刑10月、6
    月，應執行有期徒刑1 年3 月確定等情，此有臺灣高等法院
    被告前案紀錄表在卷可稽，被告前既曾因施用毒品案件，經
    強制戒治執行完畢釋放後之5 年內，已再犯施用毒品罪，復
    於99年1 月10 日 晚上9 時許，再犯施用第一級毒品海洛因
    之犯行，揆諸前揭說明，即非屬毒品危害防制條例第20條第
    3 項所規定之「五年後再犯」之情形，且因前已於「五年內
    再犯」，即應依毒品危害防制條例第10條之規定處罰。綜上
    所述，本案事證明確，被告犯行洵堪認定，應予依法論科。
四、查海洛因係毒品危害防制條例第2 條第2 項第1 款所稱之第
    一級毒品，依法不得持有、施用。核被告所為，係犯毒品危
    害防制條例第10條第1 項之施用第一級毒品罪。被告於施用
    前持有第一級毒品海洛因之低度行為，為施用之高度行為所
    吸收，不另論罪。又查被告前於94年間，因連續施用第一、
    二級毒品案件，經本院以93年度訴字第1740號判決，判處有
    期徒刑10月、6 月，應執行有期徒刑1 年3 月確定（第一案
    ）；又因竊盜案件，經本院以94年度易字第518 號判決，判
    處有期徒刑3 月，如易科罰金，以銀元3 百元折算1 日確定
    （第二案）；再因連續施用第一、二級毒品案件，經臺灣高
    等法院臺中分院以95年度上訴字第1016號判決，判處有期徒
    刑1 年1 月、9 月，應執行有期徒刑1 年7 月確定（第三案
    ）；嗣因中華民國96年罪犯減刑條例公佈施行，經臺灣高等
    法院臺中分院以96年度聲減字第1769號裁定，就第一案各罪
    及第二案減刑為有期徒刑5 月、3 月、1 月15日，並定應執
    行刑為有期徒刑8 月15日確定，同時就第三案各罪減刑為有
    期徒刑6 月15日、4 月15日，並定應執行刑為有期徒刑9 月
    15日確定，上開二應執行刑嗣經接續執行，於97年3 月28日
    縮短刑期假釋出監付保護管束，並於97年4 月14日保護管束
    期滿未經撤銷假釋視為執行完畢等情，有臺灣彰化地方法院
    檢察署刑案資料查註紀錄表、臺灣高等法院被告前科紀錄表
    各1 份在卷可稽，其於5 年內以故意再犯本件有期徒刑以上
    之罪，為累犯，應依刑法第47條第1 項之規定，加重其刑。
    爰審酌被告前即有施用毒品之前科，且曾因施用毒品而送觀
    察、勒戒及強制戒治，仍未能戒除毒癮，竟再度施用毒品戕
    害自身健康，及其犯罪之動機、目的、所生危害及犯罪後尚
    知坦承犯行，態度良好等一切情狀，量處如主文所示之刑，
    以示懲儆。
五、據上論斷，應依刑事訴訟法第273 條之1 第1 項、第299 條
    第1 項前段，毒品危害防制條例第10條第1 項，刑法第11條
    前段、第47條第1 項，判決如主文所示。
六、如不服本判決，得於判決書送達之日起10日內，以書狀敘述
    理由，向本庭提出上訴。
本案經檢察官陳鼎文到庭執行職務。
中    華    民    國   100    年    10    月    20    日
                        刑事第六庭    法  官  黃齡玉
以上正本證明與原本無異。
如不服本判決應於收受判決後10日內向本院提出上訴書狀，並應
敘述具體理由；其未敘述上訴理由者，應於上訴期間屆滿後20日
內向本院補提理由書（均須按他造當事人之人數附繕本）「切勿
逕送上級法院」。
中    華    民    國   100    年    10    月    20    日
                                      書記官  李噯靜
附錄本案論罪科刑法條全文：
毒品危害防制條例第10條
施用第一級毒品者，處 6 月以上 5 年以下有期徒刑。
施用第二級毒品者，處 3 年以下有期徒刑。